【裁判字號】    99,台抗,772
【裁判日期】    990916
【裁判案由】    殺人未遂聲請再審
【裁判全文】
最高法院刑事裁定              九十九年度台抗字第七七二號
抗  告  人  甲○○
上列抗告人因殺人未遂案件，不服台灣高等法院中華民國九十九
年八月三日駁回聲請再審之裁定（九十九年度聲再字第二五０號
），提起抗告，本院裁定如下：
    主  文
抗告駁回。
    理  由
按有罪之判決確定後，因發見確實之新證據，足認受有罪判決之
人應受無罪、免訴、免刑或輕於原判決所認罪名之判決者，固得
依刑事訴訟法第四百二十條第一項第六款規定，為受判決人之利
益聲請再審。惟所稱「發見確實之新證據」，係指就新證據本身
之形式上觀察，毋須經調查程序，顯然可認為足以動搖原確定之
判決，而為受判決人有利之判決者而言。本件抗告人甲○○因於
民國九十五年三月二十九日下午五時許夥同郭憲勳等多人，基於
殺人之犯意聯絡，分持鐵條、電鑽、鐵鉗、螺絲起子、木棒等各
項工具，輪流痛毆被害人沈慶松、劉育森頭部及身體等情，經原
審法院九十八年度上訴字第二九二八號判決論處共同殺人未遂罪
刑，並經本院九十九年度台上字第三一八一號判決從程序上駁回
其上訴定讞。抗告人提出陸軍烈嶼地區指揮部九十七年八月十一
日陸金洌行字第０九七０００一三八九號令及附件(一)陸軍烈嶼地
區指揮部辦理因病停役人員名冊、(二)辦理因病停役體格複檢證明
書，與台灣憂鬱症防治協會關於憂鬱症及認識憂鬱症文章二篇，
謂係發見確實之新證據，主張抗告人於行為時即有憂鬱症之精神
障礙及智能低下之心智缺陷，致雖有辨識行為違法之能力，但欠
缺依其辨識而控制自己不為違法行為之能力，依刑法第十九條第
一項規定應受免刑之判決，向原審聲請再審。惟查抗告人係於九
十七年四月三十日入營，九十七年七月七日申請鑑定，九十七年
八月一日經國軍醫院精神科檢查所見：「個案自幼個性好動、衝
動、成績表現差，青少年時期出現品性及行為問題，社會及學校
適應能力均差，服役後出現憂鬱症狀，經住入本院精神科詳細診
療，確立診斷。魏氏成人智力測驗結果顯示總智商為八十三，屬
智能偏低範圍。」等情，嗣經審查以其「智能偏低，合於停役」
，於九十七年八月十二日停役，有上開辦理因病停役體格複檢證
明書及因病停役人員名冊可稽。抗告人既係於九十七年四月三十
日入營「服役後出現憂鬱症狀」，而其係早於九十五年三月二十
九日即共犯本件殺人未遂罪行，二者在時間上相距二年餘，從形
式上觀察，顯然無從單以其嗣後獲准停役之原因，即認其於行為
時已有刑法第十九條第一項所定不罰之事由，自不足據以動搖原
確定之判決，而為受判決人有利之判決，非屬「發見確實之新證
據」。原裁定因予駁回抗告人再審之聲請，經核於法並無不合。
抗告意旨仍執抗告人聲請再審狀所載之詞，指摘原裁定不當，為
無理由，應予駁回。
據上論結，應依刑事訴訟法第四百十二條，裁定如主文。
中    華    民    國  九十九  年    九    月   十六   日
                      最高法院刑事第十庭
                          審判長法官  花  滿  堂
                                法官  黃  正  興
                                法官  陳  東  誥
                                法官  林  錦  芳
                                法官  洪  昌  宏
本件正本證明與原本無異
                                      書  記  官
中    華    民    國  九十九  年    九    月  二十一  日
                                                     m

司法院資訊處製作；財團法人民間司法改革基金會備份。
